臺灣桃園地方法院交通事件裁定　　　　 94年度交聲字第159號
原處分機關　交通部公路總局新竹區監理所桃園監理站
異　議　人
即受處分人　甲○○原名孫賢誠.
上列異議人即受處分人因違反道路交通管理處罰條例案件，不服
原處分機關於中華民國94年3 月18日所為之裁決處分（裁決書案
號：桃監裁罰字第裁52-DA0000000號），聲明異議，本院裁定如
下：
    主  文
原處分撤銷。
甲○○不罰。
    理  由
一、原處分意旨略以：異議人即受處分人甲○○於民國94年1 月
    7 日凌晨零時30分許，飲用酒類後，駕駛車牌號碼L7-8186
    號自小客車，行經龜山鄉○○街時，為警查獲，並測得其吐
    氣所含酒精濃度為每公升0.39毫克，員警遂以異議人有違反
    道路交通管理處罰條例第35條第1 項第1 款「汽車駕駛人，
    駕駛汽車經測試檢定有酒精濃度超過規定標準之情形」之行
    為而掣單舉發，並經原處分機關依道路交通管理處罰條例第
    35條第1 項第1 款、處理細則第44條第1 項暨基準表之規定
    ，於94年3 月18日以桃監裁罰字第裁52-DA0000000號裁決書
    裁處受處分人罰鍰新臺幣（下同）19,500元，並吊扣其駕駛
    執照12月。
二、異議意旨略以：
    (一)異議人於94年1 月7 日凌晨零時25分許，與友人吳文芳先
      生餐敘後自其住處桃園市○○街搭乘計程車返家，當日並
      由吳君親送搭上計程車，當日返家前異議人因欲先至配偶
      張美玲所有，由異議人使用之車號：L7-8186 號自小客車
      停放於桃園縣龜山鄉○○街龜山國中側門約20公尺處之停
      放處，拿取車內保險資料及部分業務費用，乃要求計程車
      自桃園縣龜山鄉○○路駛入育英街後停車讓異議人下車，
      嗣經異議人自車內拿取資料後即欲步行經過育英街左轉光
      峰路返家。詎料，途經育英街近光峰路口某民宅鐵捲門前
      ，異議人因見警車停放路中央，二名警員於車外與一黃姓
      小姐聊天，便脫口說出：「太離譜了吧！你們把警車擋在
      路中間就聊起來了！」，當時警員宋博仁相當不悅，而黃
      姓小姐則突然告稱：「咦！他好像有喝酒，剛才開進來的
      車可能是他開的，我可以幫你作證他酒後駕車」云云，倘
      黃姓小姐若非故意誣指，顯係將異議人搭乘之計程車誤為
      異議人所駕駛，由黃姓小姐距計程車停車處約有六、七十
      公尺，在暗巷中車頭燈開啟之情況下，顯無法辨識車輛及
      車內人。異議人聞語立即提出：「我沒開車，你們別冤枉
      我」之抗議，雙方隨即發生口角，豈料，宋姓員警因誤信
      黃姓小姐之不確實指述，強欲對異議人舉發，並立即以對
      講機請求二輛警車支援，並抓住異議人之手臂欲強將異議
      人帶回龜山分局進行酒測，異議人因遭冤枉乃拒不上車，
      並再次向宋姓員警表示：我沒有開車，是坐計程車回來的
      ，我們的車就停在育英街另一端（約六、七十公尺處），
      不信的話，你可以去摸引擎蓋就知道了。
    (二)上開事實，除有證人吳文芳足證外，異議人亦可至當日現
      場拍攝V8，以證明黃小姐於六、七十公尺之距離，應無法
      辨識車輛及車內駕駛。
    (三)此外，本件另因警車停放路中、警員與路人聊天而起口角
      爭執，黃姓小姐與警員之指述，實源於主觀臆測。且異議
      人當日明白要求警員前往檢查車輛引擎蓋，警員拒不理會
      ，更證明其主觀因素，致使異議人未受到公平之待遇。
    (四)又查，舉發警員僅目擊異議人步行於路旁，並無異議人駕
      車之任何證據，其舉發顯係傳聞臆測，造成冤屈，實有未
      當。
    (五)又龜山分局於94年2 月4 日函覆交通部公路總局新竹區監
      理所桃園監理站山警分交字第0945009899號函中，所稱異
      議人設籍桃園市○○街81號4 樓之1 ，並非乘坐計程車返
      家乙節，根本未查明異議人實際居住於異議人父親所有之
      桃園縣龜山鄉○○路3 號10樓之事實，其以此為答辯理由
      ，更證其舉發有誤。是以，據上所陳，異議人確無員警舉
      發之違規事實，員警僅依據路人黃姓小姐不可確信之指述
      而舉發，確實造成異議人受冤，異議人萬難甘服。而裁決
      所仍依據不存在之事實作成裁決處分，異議人不得不提出
      異議，為此請求撤銷原處分等云云。
三、按法院受理有關交通事件，準用刑事訴訟法之規定，道路交
    通管理處罰條例第89條定有明文；另按犯罪事實應依證據認
    定之，無證據不得認定其犯罪事實，刑事訴訟法第154條第2
    項定有明文；再按交通法庭認為聲明異議有理由時，應以裁
    定將原處分經聲明異議之部分撤銷，道路交通案件處理辦法
    第20條亦有明文。此外，汽車駕駛人，駕駛汽車經測試檢定
    有酒精濃度超過規定標準者，處15,000元以上60,000元以下
    之罰鍰，道路交通管理處罰條例第35條第1 項第1 款固有明
    文，然前揭規定乃係規範汽車駕駛人不得飲酒後駕車，用以
    保障其他用路人之安全，故如不能證明汽車駕駛人有飲酒後
    駕車之情事，自無依前開規定處罰汽車駕駛人之餘地。
四、訊據異議人坦承曾於94年1 月6 日晚上在位於桃園縣桃園市
    ○○街16號友人吳文芳之住處飲酒，並於翌日（7 日）凌晨
    零時30分許，在桃園縣龜山鄉○○街處為警查獲，並測得吐
    氣所含酒精濃度為每公升0.39毫克等情，惟堅詞否認有何酒
    後駕駛上開自小客車至前揭時、地之行為，辯稱：伊當時於
    友人吳文芳飲酒後，搭乘計程車返回伊位於千禧新城光峰路
    3 號10樓之住處，並無酒後駕車之行為等語。經查：
    (一)證人吳文芳於本院調查中證稱：「我請異議人到我位於新
      民街的住處一同吃飯，當中我們有喝一杯金線蓮露，它是
      泡酒的飲料，另外我們有喝幾瓶臺灣啤酒。在晚上12點左
      右，我叫異議人說應該要回家了，我陪他一起到興民路與
      民生路口叫計程車載異議人回家，車資是異議人自己付的
      。」、「（你是否有看到異議人上計程車？）是的。」等
      語（見本院94年8 月22日訊問筆錄）。
    (二)證人即舉發員警宋博仁於本院審理時到庭證稱：「當天晚
      上我和另外一位同事巡邏到育英街，在育英街途中發現一
      名女性行為舉止很怪，我們就下車盤查，在盤查途中，因
      為育英街的道路並不是很寬，如果一邊有停車的話，道路
      只能夠容納二台車交互前進，而我們盤查的時候，巡邏車
      就停在路中央，所以我會注意我們的巡邏車有無擋到前後
      來車，在盤查的過程中，我看到有車子要從我們的車後方
      朝我們的方向過來，我就看到車子停在那邊一會不動，我
      以為是我們的車子擋到他，後來那台車子就靠到路邊停下
      來，我就看到異議人從車上走下來往我們這邊走過來，那
      台車就一直停在那邊，那台車距離我們的巡邏車約五十、
      六十公尺左右，異議人就沿路咆哮我以為是我們的車子擋
      到他的車，他不高興，我問他什麼事，他說沒事，他走過
      來的時候我有聞到酒味，我們盤查的那名黃姓女子也有聞
      到酒味，黃姓女子就說異議人酒後駕車我們為什麼就放他
      走，所以我就請異議人提出他的身分資料，異議人他表示
      不配合，我們帶他回去分局順便作酒測，我們當時是請異
      議人上車並沒有強迫他。我是看到他從車子上下來，而且
      也有關門的聲音，我也有聽到引擎熄火的聲音，因為育英
      街比較偏僻，當時環境很安靜。」等語（見本院上開訊問
      筆錄）。
    (三)參上證人吳文芳之證詞，可確定異議人於94年1 月6 日晚
      間在桃園縣桃園市○○街16號吳文芳之住處飲酒後，搭乘
      計程車離去。又佐以證人宋博仁之證述內容，其僅見得有
      車子駛近育英街，並聽聞引擎熄火聲音，並見異議人自車
      上下車等情狀，至駛近育英街之車輛是否確係異議人駕駛
      車號L7-8186 號自小客車駛近，則未確能定。雖證人宋博
      仁於本院調查時證稱：並未見到計程車開進育英街裡面，
      也沒有看到有車輛迴轉的情形，依證人宋博仁上開證述，
      當時異議人下車之位置距證人宋博仁約五、六十公尺，且
      再依異議人於94年8 月22日所提出之照片所示，當時係深
      夜零時30分許，天色昏暗，道路兩旁雖設有路燈，惟依其
      照明設備及當時天色，就距離六十公尺外之來車之車型、
      顏色，已難辨認，且證人宋博仁並非於異議人於駕駛汽車
      期間查獲伊酒後駕車之違規行為，而係異議人步行時查獲
      ，自應再依職權詳加追查異議人所駕駛汽車之車輛是否剛
      熄火等情，確認異議人確係有酒後駕駛汽車之違規行為，
      然證人宋博仁未依其職權加以確認，是其既無法確定異議
      人是否確有於酒後駕駛汽車之行為，僅以異議人之自小客
      車停放於該處，並自該車上下車等情狀，即依道路交通管
      理處罰條例第35條第1 項第1 款規定掣單舉發，實有未洽
      。
    (四)再者，原處分機關以：「異議人戶籍設於桃園市○○街81
      號4 樓之1 ，若如異議人所稱因酒醉故乘坐計程車返家，
      為何於途中下車？顯為卸責之詞，且當日又有路人黃小姐
      見證其駕車事實，爰此，孫君違規屬實。」等語，而為上
      揭處分。惟查，道路交通管理處罰條例第35條第1 項第1
      款之規定，係處罰飲用酒類後駕駛汽車之駕駛人，首重於
      違規之汽車駕駛人是否有飲用酒類後「駕駛汽車」之行為
      ，本件異議人是否有酒後駕車之違規行為，已屬有疑，至
      其住所或居所，是否在違規地點附近，即無所問，且依異
      議人所述其居所設於其父孫光亮所有之桃園縣龜山鄉千禧
      新城光峰路3 號10樓，該居所亦距警員舉發之處不遠，此
      有異議人所繪之現場圖及千禧新城社區管理委員會所開立
      之居所證明各1 紙在卷可查，而原處分機關所稱之路人黃
      小姐，其亦未親自見聞異議人有酒後駕車之違規行為，是
      原處分機關以上揭理由為首開處分，亦有未合。
    (五)綜上，依現存之積極證據，尚不足以證明異議人有飲酒後
      仍駕駛前開自用小客車之行為，是本件原處分機關認定異
      議人上開駕駛車輛違規之積極事證尚有不足，此外又查無
      其他證據足以證明受處分人確係酒後駕車，異議人之本件
      違規事實實屬不能證明，自應為有利於異議人之認定。故
      原處分機關之舉發，即認異議人違反道路交通管理處罰條
      例第35條第1 項第1 款之規定，而裁決處異議人罰鍰19,
      500 元，即有不當。
五、從而，本件異議人並未於酒後駕駛自用小客車，原處分機關
    未予詳查，遽予裁罰，尚有未洽，本件異議為有理由，原處
    分應予撤銷，並為不罰之諭知。
據上論斷，應依道路交通管理處罰條例第87條第2 項，道路交通
案件處理辦法第20條，裁定如主文。
中　　華　　民　　國　　94　　年　　11　　月　　30　　日
                  交通法庭    法　官　陳心婷
以上正本證明與原本無異。
如不服本裁定，應於裁定送達後5日內，向本院提出抗告狀。
      　　　　　　　　　　　　　書記官　陳青瑜
中　　華　　民　　國　　94　　年　　12　　月　　20　　日
